臺灣高等法院臺中分院刑事判決　　　　　　　　　九十一年度上易字第一五七九號
　　上　訴　人
　　即　被　告　甲○○
右上訴人因恐嚇取財等案件，不服臺灣臺中地方法院九十一年度易字第一二三三號中
華民國九十一年七月二日第一審判決（起訴案號：臺灣臺中地方法院檢察署九十一年
度偵字第一二二四號），提起上訴，本院判決如左：
    主      文
原判決關於甲○○部分撤銷。
甲○○無罪。
    理      由
一、公訴意旨略以：上訴人即被告（下稱被告）甲○○與丙○○（共同被告，經原審
    法院判處有期徒刑六月確定在案）因缺錢花用，竟共同意圖為自己不法之所有，
    於九十年九月十九日二十一時許，前往臺中縣大甲鎮○○里○○路一三五號乙○○所開設之順天遊藝場內，因尋找老闆娘乙○○未遇，即由被告甲○○在外把風
    ，丙○○以店內之椅子砸毀電動遊戲機台四台後離去；乙○○得知此事後，因知
    悉被告與丙○○經常在大甲鎮○○路七十三號鄭柏承住處，遂前往與之理論，丙○○即故意當場對被告甲○○表示說：他有犯案，有困難，要我每月準備三萬元
    給他（按即伊有犯案，有困難，要她（指乙○○）每月準備三萬元給伊之意）等
    語，並由被告以手勢三表示三萬元，乙○○尚未答應，表示即將在同年十月五日
    娶媳婦，丙○○即恐嚇稱：若不給，就讓你喜事變喪事等語，使乙○○心生畏懼
    ，被告隨即又與丙○○至乙○○之遊藝場，亦由被告在外把風，丙○○入內對櫃
    小姐楊芯淯（原名丁○○）恐嚇稱：要讓你花省一點你不花，我就讓你花大條
    等語，並再以順天遊藝場店內椅子砸毀電動遊戲機台十三台，惟乙○○並未交付
    財物並向附近派出所報案，因認被告涉有恐嚇取財未遂及毀損罪嫌。
二、犯罪事實應依證據認定之，無證據不得推定其犯罪事實，刑事訴訟法第一百五十
    四條定有明文。本件公訴意旨認被告甲○○涉有恐嚇及毀損罪嫌，係以下列各點
    為依據：(一)右記事實已據被害人乙○○、楊芯淯指證甚明。(二)並有附卷之機台毀
    損照片六張可資證明。訊之被告甲○○雖不否認曾與丙○○到順天遊藝場之事實
    ，惟辯稱：丙○○總共到順天遊藝場砸了三次電動玩具。乙○○知道被告認識丙○○，在第一次電動玩具被砸之後，就叫被告去找丙○○來談，被告依約找丙○○到順天遊藝場時，又發生第二次砸店事件，當時被告是在拉丙○○，叫他不要
    砸；第三次砸店是緊接在第二次砸店事件之後，當時被告與乙○○、丙○○一起
    在鄭柏承家談話，丙○○又自己一個人跑去砸店，被告並沒有去，而且被告也未
    曾對乙○○恐嚇等語。
三、經查：
  (一)公訴人認被告甲○○與丙○○連續於九十年九月十九日晚間九時許、九時四十五
    分許，砸毀順天遊藝場內之電動玩具，惟事實上丙○○除於九十年九月十九日當
    天二次砸毀順天遊藝場內電動玩具外，此前亦曾因打電動玩具輸錢，而有砸毀電
    動玩具之舉動，此除據證人丙○○於本院調查時證述屬實外（詳本院卷第三十八
    頁），告訴人乙○○於偵訊亦指稱：「九十年八月十七日他們到我店裡砸店，兩
    人都有去，都是丙○○砸的：：：」（偵查卷第八十一頁）。而關於被告參與砸
    店之情形，證人即砸店時在場之順天遊藝場職員楊芯淯證稱：「三次（丙○○總
    共砸店三次），第一次丙○○只砸一台機台，第二次是隔了二、三天，丙○○又
    來砸店，他一進店裡就問我：『你們老闆娘呢？』，我答稱：『她不在』，他就
    四周看一看，就拿起椅子砸了四台機台後，就走了，當時甲○○站在進門的地方
    看裡看外，我的感覺是他在把風。第三次是第二次丙○○離開之後，沒幾分鐘，
    又進來了，進來之後，他又問我『老闆娘回來了沒？』我說：『沒有』，他就轉
    身說：『那好阿，既然讓她花小條的，她不花，我就讓她花大條的』，然後就邊
    說邊拿椅子砸東西，第三次的時候，甲○○站得更遠，他就是站在外面，沒有做
    什麼動作」等語甚明（本院卷第三十六頁），按丙○○係在有人看守之遊藝場當
    著職員之面公然砸店，並非私下行竊怕人發現，原本不需有人把風，而且砸毀電
    動玩具，亦無法使被告因而得利，所謂被告參與把風之行為，無非證人楊芯淯臆
    測之詞，本不足採；而丙○○第二次到順天遊藝場砸店，係因被告告知乙○○要
    找丙○○，但丙○○到店內時與店內人員當場發生吵架，憤而砸店，此亦據證人
    丙○○證稱：「：：：第二次是因為甲○○告訴我，老闆娘在找我談砸店的事情
    ，去的時候，看檯子的小姐很不禮貌，我跟她吵架，我就砸店：：：」等語甚明
    （本院卷第三十八頁），實不能僅因被告在場，即認被告與丙○○就毀損行為有
    何犯意聯絡；再者，雖證人楊芯淯稱被告於第三次砸店時在場，惟丙○○第三次
    折回順天遊藝場砸店時，被告尚與告訴人乙○○在鄭柏承處，並不在順天遊藝場
    現場，此亦據告訴人乙○○證稱：「我在鄭柏承家裡面的時候：：：我才剛看丙○○一下，他就跑出去，又到我們店裡砸店，當時甲○○跟我在鄭柏承家裡：：
    ：」等語甚詳（本院卷第三十九頁），證人楊芯淯所稱被告於丙○○第三次砸店
    時在場一節，與事實不符。綜合前情以觀，實不能僅以被告在丙○○第二次砸店
    時在場，據以推認被告與丙○○就三次毀損電動玩具機一事有犯意之聯絡。
  (二)告訴人之告訴，係以使被告受刑事訴追為目的，是其陳述是否與事實相符，仍應
    調查其他證據以資審認（可參照最高法院五十二年臺上字第一三００號判例）。
    查告訴人乙○○指稱遭恐嚇時，僅告訴人及被告、丙○○在場（參照偵查卷第二
    十一頁警訊筆錄背面），別無其他證據足資佐證，告訴人之指述與事實是否相符
    ，原可置疑。而關於遭恐嚇之情節，告訴人乙○○或稱：「：：：於二十一時四
    十分左右，阿奇（丙○○）與甲○○就到鄭柏承家中，甲○○告訴我阿奇砸店原
    因，是要我每個月給他三萬元（甲○○用手指頭比出三之手勢，示意要三萬元，
    但未開口說要三萬元），若不從的話，只要我開店便要砸店」、「阿奇說如果我
    不願意配合他要讓我喜事變喪事」（偵查卷第二十一頁背面），原稱丙○○揚言
    要讓告訴人喜事變喪事，其後告訴人於應警訊時又稱：「甲○○告訴我丙○○砸
    店的原因是要我每個月給他三萬元（甲○○用手指頭比出『三』之手勢，示意要
    三萬元），若不從的話，只要我開店便要砸店，還說如果我不願配合，他要讓我
    喜事變喪事」等語（偵查卷第五十六頁背面），則又指稱係被告揚言要讓告訴人
    喜事變喪事，實難認為告訴人之指訴為可採；況且，告訴人所指遭恐嚇之時，僅
    有被告、丙○○及告訴人在場，假如丙○○確已出言向告訴人恐嚇取財，則該項
    表示儘可直接對告訴人為之，殊無由丙○○以口頭向被告明示，再由被告向告訴
    人轉達，反觀告訴人於偵查中指稱：「：：：丙○○對甲○○說，他有困難，要
    我每月準備三萬元給他，甲○○就轉達這個意思給我，我還沒決定，丙○○又跑
    到店裡砸了九台：：：」等語（偵查卷第八十一頁），違反常理殊甚。
四、綜合前述以觀，本件尚乏證據足以證明被告有何恐嚇取財及毀損之犯行，依法自
    應為被告無罪之判決，原審未查，逕對被告論罪科刑，尚有未洽，被告上訴意旨
    指摘原判決不當，為有理由，應由本院將原判決撤銷，改判如主文第二項所示。
五、依刑事訴訟法第三百六十九條第一項前段、第三百六十四條、第三百零一條第一
    項，判決如主文。
本案經檢察官戊○○到庭執行職務。
中      華      民      國      九十一  年      十一    月      二十六  日
                                臺灣高等法院臺中分院刑事第十庭
                                      審判長法  官  林  照  明
                                            法  官  蔡  名  曜
                                            法  官  王      銘
右正本證明與原本無異。
不得上訴。
                                            書記官  陳  妙  瑋
中      華      民      國      九十一  年      十一    月      二十七  日
                                                                        Ａ
